臺灣臺南地方法院民事裁定　九十三年度整字第三號
　　聲　請　人　慶光化工實業股份有限公司
　　法定代理人　甲○○
　　訴訟代理人　蔡進欽律師
　　　　　　　　蘇正信律師
　　　　　　　　蔡弘琳律師
右聲請人因聲請公司重整事件，本院裁定如左：
    主      文
聲請駁回。
聲請費用由聲請人負擔。
    理      由
一、本件聲請意旨略以：
  （一）聲請人為公開發行股票之公司，自民國六十二年三月八日設立以來，資本額
        經不斷增資為目前之新台幣（下同）九億一千零五十四萬一千二百五十元。
        所營事業主要為(1)電木、塑膠、印刷電路基板、積層板、銅箔基板及電器材
        料之製造銷售及買賣業務。(2)鋁擠型、鋁門窗、鋁合金材料之製造、加工、
        銷售及買賣業務。(3)電子產品及其零配件之設計、加工、銷售及買賣業務。
        (4)酚醛樹脂及其原料之製造、加工、買賣與進出口業務。(5)前各項有關產品
        之進出口業務。而聲請人由於擴增速度太快，雖印刷電路板幾乎每年都有百
        分之十以上的成長，但同業大廠惡性競爭激烈，致近年來經營發生虧損，往
        來銀行緊縮金融，導致營運資金週轉困難，各項借款本息及應付款產生資金
        重大不足，而於九十三年三月起陸續發生退票且期後未能註銷之情事。在公
        司財務一時無法平衡之情況下，已暫時歇業，為避免造成眾多員工失業，甚
        至相關廠商倒閉而產生社會及經濟問題，實有進行公司重整之必要。
  （二）台灣的資訊電子工業近幾年來在政府及產業界的努力下，已晉身成為世界主
        要生產供應國，為台灣再創經濟奇蹟，也因此帶動了中游的電子零組件業及
        上游原材料的蓬勃發展，而在整個資訊、通訊以及消費性電子產業（即３Ｃ
        產業）中，「印刷電路板」實可稱為不可或缺之重要零組件。因此由印刷電
        路板業之產銷供需情形，即可反映出３Ｃ產業的榮枯興衰與技術水準之高低
        。印刷電路板幾乎每年都有百分之十以上的成長，而台灣的生產廠商（含大
        陸台商）更是超過百分之二十以上的高成長率，因而導致中游的基板生產廠
        商不斷的擴充，但由於上、中、下游無法均衡發展，近三年來下游廠商大量
        擴充，導致價格競爭也往中游基板廠商殺價，南亞等大廠挾其上游自產原料
        優勢及自有資金雄厚，蓄意壓低價格打擊同業，致使聲請人不得不降價流血
        銷售而致虧損累累。所幸銅箔、銅箔基板廠在不堪近年大幅虧損下，今年已
        有多次調漲動作，對銅箔基板廠營運將會有正面助益。未來因應銷價競爭，
        聲請人除引進新資金降低資金成本外，將致力於改善產品製程，穩定品質，
        提昇作業效率，落實公司之品保及研發系統，做出產品區隔及市場區隔，以
        期降低成本並以產品差異性避開競爭，提昇獲利能力。
  （三）又補陳：伊之重整計劃對內方面擬以專業經理人執行作業，以求提升經營績
        效；並力求穩固原有客戶，進行組織精簡，以提升生產力。對外方面，則引
        進新資金，以降低利息成本，並透過同業居間協調，以避開產品競爭，做出
        產品區隔性。估計如此一來，將可逐漸解決公司債務負擔，使公司財務復甦
        。為此，爰檢具九十三年十一月十六日董監事會議記錄，聲請准予重整云云
        。
二、按公司重整，乃公開發行股票或公司債之公司因財務困難，暫停營業或有停業之
    虞，而有重建更生之可能者，在法院監督下，以調整其債權人、股東及其他利害
    關係人利益之方式，達成企業維持與更生，用以確保債權人及投資大眾之利益，
    維護社會經濟秩序為目的。公司有無重建更生之可能，應依公司業務及財務狀況
    判斷，須其在重整後能達到收支平衡，且具有盈餘可資為攤還債務者，始得謂其
    有經營之價值，而許其重整。是以公司重整程序之進行，須確因財務困難而具有
    重整之相當性與必要性；且該公司從企業經營上判斷有重整成功之希望，即須有
    重整之實現可能性，始有重整之必要與實益。經查：
  （一）經本院徵詢中央主管機關經濟部對聲請人有無重整實益表示意見，經派專員
        至現場訪察後，認：「該公司由於先前投資機器設備產能評估錯誤，產品生
        產成本過高，面臨同業削價競爭造成虧損，又短期現金流量不足致發生跳票
        情事；在生產方面應提高產能利用率，降低生產成本，並持續研發新產品提
        升附加價值，加強國際行銷能力。在財務方面積極尋求策略聯盟夥伴，加強
        營運資金管理及財務規劃並獲得各債權銀行之支持及新資金挹注下，將有助
        於該公司重整成功」等語，有該部九十四年一月十三日經商字第０九四０二
        ００三二九０號函附卷可稽，然查前開評估意見係以聲請人片面口頭報告其
        九十三年度帳列負債為十五億元，資本額為九點一億元作為計算基準所作成
        ，而該數額並未經會計師查核認證，且又與聲請人九十二年度經會計師查核
        之財務狀況結果不相符合，是以尚不具參考價值。又證券管理機關行政院金
        融監督管理委員會證券期貨局（下稱金管會證券期貨局）依據聲請人九十一
        年度及九十二年度之財務報告，及聲請狀所述之情形，綜合判斷後認：「聲
        請人實收資本為九億一千零五十四萬一千元，該公司九十三年上半年度財務
        報告因繼續經營能力有重大疑慮，且未執行期末存貨盤點，致會計師出具無
        法表示意見之查核報告，經本局於九十三年九月二十日及十月二十二日函請
        該公司重編前開財務報告報本局，惟該公司迄今尚未辦理，本局尚無法針對
        其財務狀況及營業情形表示意見，該公司能否籌措足夠資金，以清償債務，
        維持營運，端視未來改善經營成果、資產能否順利變現，及與各債權金融機
        構是否達成協議，以及能否依規定編制財務報告而定‧‧‧‧‧未來電子資
        訊業市場仍應具有相當大的成長空間，惟依財務報告顯示，該公司近六年來
        營收有逐年衰退之情形（八十七年度三十億餘元，八十八年二十八億餘元，
        八十九年二十二億餘元，九十年十三億餘元，九十一年十三億餘元，九十二
        年九億餘元），且該公司擬以透過減資再現金增資方式，改善財務結構，但
        現金增資涉及投資人實際認股狀況，該公司並未提供是否已就現金增資案洽
        詢股東或特定人等之繳款意願及其可行性，因此具有未來不確定性」等語，
        有該局九十四年一月七日證期一字第０九三０一五七九三七號函一份附卷足
        憑，是由聲請人之負債為二十一億九千八百四十三萬四千元（因九十三年聲
        請人所提供資料不足，因此均以九十二年為數據引用之基準），此金額已逾
        該公司三個資本額，復以聲請人僅泛稱將引進新資金，但均無相關資料顯示
        有何具體增資方式，可知其公司繼續經營實無法創造任何價值。
  （二）又從聲請人之會計師查核報告中所列聲請人九十年至九十二年之淨值變化觀
        之，從八億九千九百七十二萬三千元，陡降至三億五千八百五十四萬四千元
        ，再降至一億二千一百七十一萬三千元（九十二年之數據乃依據繼續經營假
        設值所列），短短二年內，其淨值竟虧損七億七千八百零一萬元，是以，在
        本年（九十三年）若無重大盈餘或重估資產，且以同一比率虧損，公司淨值
        甚至萎縮為負值，足以說明公司財務急遽惡化，其公司繼續經營並無價值可
        言。
  （三）再者，自前開金管會證券期貨局所回覆之資料及會計師查核報告顯示，就聲
        請人九十二年財務報告之比例分析以察看聲請人之經營狀況及財務情形，可
        知：
        負債占資產比率為百分之一百零五點九：
        即公司現有資產中，並無任何自有資金可言。
        流動比率為百分之五十一點二（一般標準為一比一，高標準為二比一）：
        即流動資產低於流動負債，顯示公司債務欠缺安全保障，換句話說，聲請人
        之現金流入，不足以清償流動債務。
        利息保障倍數為負二百八十點四倍：
        即營業收益均無法用來清償利息，對公司債務之清償無法提供保障。
        資產報酬率為負百分之十七點五：
        即公司處於虧損當中，平均每再投入一百元之資本，將虧損十七點五元。
        純益率為負百分之五十一點一：
        即每銷售一百元之產品，約虧損五十一點一元。
        綜合以上分析顯示，所有評估公司是否具有繼續經營實益之標準中，聲請人
        之比率顯然劣於一般標準，足以解釋公司之財務結構、短期償債能力、獲利
        能力均非常悲觀。
三、再按金融機構合併法第十五條第一項第五款規定：法院受理金融機構不良債權之
    債務人公司重整聲請時，應徵詢該資產管理公司之意見；第六款規定：於金融機
    構之不良債權之債務人受重整裁定前已受讓之債權，於該債務人裁定重整後，得
    繼續行使債權並繼續強制執行，不受公司法及破產法規定之限制。是以依據前開
    規定，法院於公司聲請重整過程中，應踐行徵詢資產管理公司意見之程序，且於
    該公司表明縱為重整裁定，仍將繼續行使其債權時，評估該重整是否仍具實益。
    經查：
  （一）查本院於九十四年一月十一日召集主要債權人，並徵詢渠等對公司重整之相
        關意見，其中債權比例占所有債權額之百分比為百分之五十八者為照豐資產
        管理股份有限公司，根據其代理人之意見，略以：我們已經查封聲請人位於
        麻豆鎮麻豆口一之十一號之全部廠房（計二萬四千一百九十三平方公尺）、
        土地（計四萬二千五百三十一平方公尺）以及主要機器設備，且由於聲請人
        並不具協商誠意，為保障債權，我們打算不論是否重整，都要繼續強制執行
        等語；所占比例第二順位之債權人即第一商業銀行亦稱：聲請人對原先積欠
        之款項並未協商解決，而新的資金尚不見蹤影，且重整人名單都是原來公司
        的主要幹部，原先經營績效已不受肯定，無法贏得債權人之支持，況且系爭
        產業下半年景氣不樂觀，所以我們不認為重整會有希望等語；其他到場之主
        要債權人亦全數表示反對聲請人為公司重整，有前開調查程序筆錄一份附卷
        足憑。準此，前開主要債權人之負債總額共計為十七億一千九百零一萬元，
        已占聲請人負債總額之八成，則對將來重整計劃於公司債權人之表決時已具
        有絕對否決權。
  （二）又聲請人之廠房及所坐落之土地及主要機器，已均為兆豐資產管理股份有限
        公司聲請查封，經本院於九十三年十二月三十日執行查封在案，業經本院依
        職權調閱九十三年度執字第三三五九七號執行卷核閱屬實，則縱使本院裁定
        准予重整，一旦該資產管理公司繼續其強制執行程序，聲請人亦將面臨無生
        產設備及足夠之場地可供使用之窘境，更遑論繼續營運，是以，本件實欠缺
        重整實益。
四、重整計劃是否可行之判斷：
  （一）按重整計畫係於裁定准予重整後，聲請人始有擬定以供關係人會議審查之必
        要，因此目前所提之重整計劃，僅在供本院斟酌其可行性，憑供判斷聲請人
        重整成功之希望，先予敘明。
  （二）由於本件聲請人並未提供是否已就現金增資案洽詢股東或特定人等之繳款意
        願及其可行性之報告，且並未提出客觀之公正第三人對轉投資公司股票及計
        劃處分土地、房屋建築等之鑑價報告，僅空泛陳稱將先減資再辦理增資云云
        ，因此該重整計劃無法進行任何數據上之分析，實不具任何參考上之意義。
五、綜上所述，以聲請人之公司業務及財務狀況綜合判斷，參酌前開說明，聲請人在
    重整後既無任何資料顯示能達到收支平衡，且具有盈餘可資攤還債務，則自已欠
    缺經營價值，而不應許其重整。從而，本件聲請人聲請裁定准予重整，非有理由
    ，應予駁回。
六、又按選任檢查人，非為准駁公司重整之必須踐行程序，此觀諸公司法第二百八十
    五條第一項之規定自明。茲本院依右開證據、理由，認已足作成如主文之裁定，
    爰不另行選任檢查人，附此敘明。
七、依公司法第二百八十五條之一第三項第二款，非訟事件法第八條第一項，裁定如
    主文。
中　　　華　　　民　　　國　　九十四　　年　　　一　　　月　　二十  　　日
                                  臺灣臺南地方法院民事第三庭
~B法　　　官　謝家宜
右為正本係照原本作成
如對本裁定抗告須於裁定送達後十日內向本院提出抗告狀
中　　　華　　　民　　　國　　九十四　　年　　　一　　　月　　二十  　　日
~B法院書記官　謝玉錚
